【裁判字號】    90,上易,57
【裁判日期】    900413
【裁判案由】    傷害等
【裁判全文】
臺灣高等法院刑事判決                                九十年度上易字第五七號
    上  訴  人
    即  被  告  乙○○
右上訴人因傷害等案件，不服臺灣板橋地方法院八十九年度易字第三六八二號，中華
民國八十九年十一月二十一日第一審判決（起訴案號：臺灣板橋地方法院檢察署八十
九年度偵字第一五二八０號）提起上訴，本院判決如左：
    主  文
上訴駁回。
    事  實
一、乙○○有多次竊盜前科，其中於民國八十三年間因竊盜案件，經台灣板橋地方法
    院判處有期徒刑六月，緩刑三年確定；復於八十四年間因竊盜案件，經台灣板橋
    地方法院判處有期徒刑八月確定，於八十四年九月二十日執行完畢，並撤銷上開
    之緩刑，仍執行原判處之有期徒刑六月，於八十五年三月三十一日縮短刑期期滿
    執行完畢。
二、乙○○於八十九年八月九日下午三時十五分許，騎乘車號ＧＸＤ－六六六號重型
    機車未依規定戴安全帽，行經台北縣樹林市○○路與長壽街口警方之路檢點時，
    為躲避警方欄檢，乃轉向行駛，適為巡邏之台北縣警察局樹林分局警員丙○○發
    現有異而尾隨其後，於乙○○騎乘前開機車行經台北縣樹林市鎮○街○○○街口
    時，適有台北縣警察局樹林分局警備隊於上開路口執行路檢勤務，員警甲○○等
    人接獲通報後，便予以攔檢查證其身分。乙○○停車後，僅提出其國民身分證供
    警盤查，惟拒絕提出其行車執照與駕駛執照，員警丙○○與甲○○二人認乙○○
    無照駕駛，欲帶回警局查證，甲○○便將乙○○雙手反扣欲帶上警車，乙○○明
    知丙○○與甲○○二位警員係依法執行交通違規取締職務之公務員，為逃避警方
    之查證，竟基於妨害公務與傷害之犯意，於掙脫後，即徒手毆打員警丙○○與甲○○二人，並同時基於毀損之犯意，徒手將丙○○及甲○○二人所佩戴之眼鏡抓
    下，再用力捏碎，而當場對於依法執行公務之警員丙○○、甲○○施以強暴，致
    使丙○○受有右手背、手腕、右前膊皮下溢血之傷害，甲○○受有兩上肢多處破
    皮傷、皮下溢血等傷害（其中傷害甲○○部分未據告訴），並致使丙○○、甲○○之眼鏡視物之功能效用喪失，足以生損害於丙○○與甲○○（其中毀損甲○○
    部分未據告訴），嗣經在場其他執勤之員警合力始將乙○○制伏。
三、案經被害人丙○○訴由台北縣警察局樹林分局報請台灣板橋地方法院檢察署檢察
    官偵查起訴。
    理  由
一、訊據上訴人即被告乙○○除坦承毀損外，餘均矢口否認有上開之犯行，並辯稱：
    伊不願意回派出所，係員警將伊手反扣，伊會怕，身體縮一下，員警以為伊要打
    人，先出手打伊一拳，伊才回擊云云。惟查：
  (一)被告乙○○於右揭時、地對警員丙○○與甲○○二人施強暴致渠等受傷之犯行，
    業據被害人即警員丙○○與甲○○二人分別於警訊及偵查中指稱：「我於民國八
    十九年八月九日執行十四時至十六時巡邏勤務時，在中山路、長壽街口發現該男
    子（指被告乙○○）衝撞路檢點後，我就尾隨於後，而該男子行至樹林市鎮○街
    ○○○街口時為樹林分局警備隊員甲○○攔下，我亦趕至盤查，當時該男子身上
    皆未帶行照及駕照，警即依法欲帶回派出所深入瞭解，但該男子抗拒不從就攻擊
    我及甲○○」、「我執行路檢勤務，該男子（指被告乙○○）未戴安全帽且未帶
    駕照、行照，我依法請該男子至警備隊查證，男子不從拒絕，並有意離開，我就
    強制要帶上巡邏車，該男子就攻擊我，致我的眼鏡破裂，兩上肢多處破皮傷溢血
    」（見偵查卷第八頁反面、第九頁反面、第二十八頁反面、第二十九頁），並有
    樹林醫院所出具之驗傷診斷書二紙（見偵查卷第十一頁、第十二頁）及被害人丙○○眼鏡毀損之照片一幀在卷可稽。
  (二)被告於警方調查時亦自承：「於八十九年八月九日十五時十五分許，在樹林市鎮
    ○街○○街口，因我未戴安全帽警方將我攔下，我又沒帶駕照行照，警方要我一
    起去派出所查證，我拒絕警方強制我上警車，我不從就攻擊警察，致兩位警員受
    傷」、「（你是否知道毆打警察是犯法行為？）我知道」、「（警員丙○○、甲○○是否就是你毆打的警員？）沒錯」等語（見偵查卷第五頁反面），足見被告
    確係知道丙○○、甲○○係依法執行公務之警員（大理院七年上字第九七七號判
    例參照），竟為求逃逸而出手毆打丙○○、甲○○，其已該當妨害公務、傷害之
    犯行已極明確。
  (三)綜上論述，本件事證明確，被告所辯應屬推諉而不可採，其犯行堪以認定，應予
    依法論科。
二、核被告所為，係犯刑法第一百三十五條第一項之對於執行職務公務員施以強暴罪
    、同法第二百七十七條第一項傷害及同法第三百五十四條毀損之三罪。又妨害公
    務罪所侵害之法益為國家法益，本件被告雖先後對於依法執行職務之警員丙○○
    與甲○○二人施強暴，係基於同一妨害公務犯意下之接續行為，僅侵害一個國家
    法益，為單純一罪。再被告以一行為觸犯上開三罪名，為想像競合犯，應從一重
    以傷害罪處斷。末查；被告前於八十三年間因竊盜案件，經本院判處有期徒刑六
    月，緩刑三年確定；復於八十四年間因竊盜案件，經本院判處有期徒刑八月確定
    ，於八十四年九月二十日執行完畢，並撤銷前開之緩刑，仍執行原判處六月有期
    徒刑，並於八十五年三月三十一日縮刑期滿執行完畢，有本院被告全國前案紀錄
    表在卷可稽。其於有期徒刑執行完畢後五年內再犯本件最重本刑為有期徒刑以上
    刑之本罪，為累犯，應加重其刑。又被告行為後，刑法第四十一條已於九十年一
    月十日修正公布，同年月十二日生效，比較新舊法之結果，修正前後之規定對被
    告利益輕重相等，依刑法第二條第一項前段之規定，自應適用裁判時新法，爰依
    修正後刑法第四十一條第一項前段之規定諭知易科罰金之折算標準。原審本同上
    開見解，適用刑法第一百三十五條第一項、第二百七十七條第一項、第三百五十
    四條、第五十五條、第四十七條、第四十一條，罰金罰鍰提高標準條例第一條前
    段、第二條之規定（原審援引之舊法－刑法第四十一條應予更正為刑法第四十一
    條第一項前段，惟此不影響全案之論罪科刑），並審酌被告犯罪之動機、目的、
    手段、品行、所生危害及犯罪後態度等一切情狀，量處有期徒刑陸月，並諭知易
    科罰金之折算標準，於法並無不合，量刑亦稱妥適，被告上訴意旨仍執前詞，指
    摘原判決不當，自無理由，應予駁回。
據上論斷，應依刑事訴訟法第三百六十八條，判決如主文。
本案經檢察官曾忠己到庭執行職務。
中      華      民      國      九十      年      四      月    十三    日
                              臺灣高等法院刑事第六庭
                                  審判長法  官   陳  春  秋
                                        法  官   王  麗  莉
                                        法  官   徐  培  元
右正本證明與原本無異。
不得上訴。
                                        書記官   秦  仲  芳
中    華    民    國     九十     年      四        月     十三         日
附錄    本判決論罪科刑法條：
刑法第一百三十五條
對於公務員依法執行職務時，施強暴脅迫者，處三年以下有期徒刑、拘役或三百元以
下罰金。
意圖使公務員執行一定之職務或妨害其依法執行一定之職務或使公務員辭職而施強暴
脅迫者亦同。
犯前二項之罪，因而致公務員於死者，處無期徒刑或七年以上有期徒刑；致重傷者，
處三年以上、十年以下有期徒刑。
刑法第二百七十七條
傷害人之身體或健康者，處三年以下有期徒刑，拘役或一千元以下罰金。
犯前項之罪，因而致人於死者，處無期徒或七年以上有期徒刑；致重傷者，處三年以
上十年以下有期徒刑。
刑法第三百五十四條
毀棄、損壞前二條以外之他人之物或致令不堪用，足以生損害於公眾或他人者，處二
年以下有期徒刑、拘役或五百元以下罰金。


司法院資訊處製作；財團法人民間司法改革基金會備份。
